【裁判字號】    99,台上,5850
【裁判日期】    990923
【裁判案由】    違反廢棄物清理法
【裁判全文】
最高法院刑事判決            九十九年度台上字第五八五０號
上  訴  人  甲○○
選任辯護人  鐘律師
上列上訴人因違反廢棄物清理法案件，不服台灣高等法院中華民
國九十七年十一月十一日第二審判決（九十七年度上訴字第四四
三八號，起訴案號：台灣桃園地方法院檢察署九十七年度偵字第
四九五六號），提起上訴，本院判決如下：
    主  文
上訴駁回。
    理  由
按刑事訴訟法第三百七十七條規定：上訴於第三審法院，非以判
決違背法令為理由，不得為之。是提起第三審上訴，應以原判決
違背法令為理由，係屬法定要件，如果上訴理由書狀並未依據卷
內訴訟資料，具體指摘原判決不適用何種法則或如何適用不當，
或所指摘原判決違法情事，顯與法律規定得為第三審上訴理由之
違法情形，不相適合時，均應認其上訴為違背法律上之程式，予
以駁回。本件原審經審理結果，認為上訴人甲○○有原判決事實
欄所記載違反廢棄物清理法之犯行明確，因而撤銷第一審之科刑
判決，改判仍論上訴人以共同未依廢棄物清理法第四十一條第一
項規定領有廢棄物清除許可文件，從事廢棄物清除罪，處有期徒
刑壹年月。已詳敘其調查、取捨證據之結果及憑以認定犯罪事
實之心證理由。對於上訴人否認犯行之供詞及其所辯各語認非可
採，亦予以論述指駁。從形式上觀察，原判決尚無足以影響判決
結果之違背法令情形存在。上訴意旨略稱：(一)、原審斷章取義採
共同被告即拆除違建工程承包人陳益發（經第一審另案判處有期
徒刑一年，緩刑三年確定）「沒有問題」之證詞，認上訴人所辯
陳益發對其表示未帶許可證件之情，係不可採，僅以上訴人在不
諳法律定義下所為之自白及前科紀錄，認定上訴人與陳益發為共
同正犯，且未詳查上訴人主觀上是否有違法性認識，即依廢棄物
清理法論處罪責，係判決違背法令。(二)、依據交通部民國九十年
（上訴理由狀誤載為九十一年）六月二十二日交路九十字第０四
一０七０號函關於「營建剩餘土方應屬汽車貨運業運送之業務範
疇」之記載，上訴人縱有載運剩餘土石方之行為，亦屬汽車貨運
業運送之業務，不須依廢棄物清理法第四十一條規定取得清除許
可證。又依陳益發、石昕達及陳益誠、桃園縣警察局大園分局埔
心派出所警員劉品家等人之證詞及查獲拍攝之照片，足證上訴人
載運傾倒者為磚塊、混凝土塊，其間夾雜少量拆屋之廢塑膠等廢
棄物，且依據九十年十月二十四日修正之廢棄物清理法及九十二
年九月十六日頒布之營建剩餘土石方處理方案，係屬有用資源而
非廢棄物。另參酌最高法院九十四年度台上字第五五九號刑事判
決要旨，上訴人所載運之磚塊、混凝土塊為事業廢棄物可供回收
再利用，並不屬廢棄物之範疇。且廢棄物清理法第三十九條第一
項已規定事業廢棄物之再利用不受同法第二十八條、第四十一條
之限制，同法第五十二條則規定違反第三十九條第一項規定之罰
則。上訴人載運廢棄物之行為，縱違反廢棄物清理法第三十九條
第一項之規定，亦屬行政罰鍰。原判決未詳查上訴人載運物之屬
性，逕依廢棄物清理法論處罪責，有判決適用法則不當之違法。
(三)、原判決未詳查上訴人所清除之磚塊、混凝土塊係屬一般、事
業、有害事業廢棄物或單純再利用之營建剩餘土石方，逕行推論
為營建廢棄物。上訴人係依陳益發之指示將廢棄物傾倒在桃園縣
大園鄉建國十一村四十三號無人居住拆遷戶之暫時囤放集中處，
待拆除眷村後，再運往合法土石方資源堆置處理場。原判決將上
訴人傾倒處，逕行推論為廢棄物處理場，未詳查該地是否為無人
居住之眷村，或是否有任意棄置、污染環境之情事，有應於審判
期日調查之證據未予調查之違法云云。惟查：(一)、採證認事，乃
事實審法院之職權，其對證據證明力之判斷，如未違背經驗法則
或論理法則，復已敘述其憑以判斷之心證理由，即不能任意指為
違法。原判決綜核上訴人於第一審時坦承受陳益發委託，共同前
往石昕達所拆除之房舍，載運含雜廢棄塑膠、紙類、磚塊、混凝
土塊、垃圾等廢棄物至桃園縣大園鄉建國十一村四十三號前傾倒
，且其未取得廢棄物清除之許可文件，不得載運廢棄物等情，與
陳益發於警詢及偵查時證稱受託為石昕達拆除違建，為清運拆下
之廢棄垃圾，攔下路過之上訴人委請載運至同鄉建國十一村四十
三號前空地傾倒，並未取得廢棄物清除許可之文件等語，以及石
昕達、目擊證人陳益誠、郭正明及現場處理之警員劉品家等人分
別於警詢、偵查時之證詞，審酌現場照片、會勘紀錄、車籍查詢
基本資料詳細畫面、雙向通聯紀錄等證據資料，憑以認定上訴人
與陳益發有共同違反廢棄物清理法犯行之論據。而以上訴人所辯
：接受陳益發委託時，曾詢問有無許可文件，陳益發表示有，但
未帶在身上，並表示無問題，伊相信其說詞，始受託清運，並無
犯意云云，為卸責之詞，殊無足取，業於理由內依憑調查所得之
證據，詳加指駁。並說明依據卷附被告全國前案紀錄表及台灣台
北地方法院九十四年度訴字第一五八號刑事判決影本，可知上訴
人曾於九十二年間曾因擅自載運建築物廢料等廢棄物至山坡地堆
置，經判處有期徒刑一年二月，緩刑三年確定。且於第一審時亦
自承，未經許可清運廢棄物，係屬犯罪行為等語。足見上訴人對
於未領有清除許可文件，不得從事廢棄物清除等情，知之甚詳，
應無輕信臨時招攬其承運之陳益發所陳，其所辯相信陳益發表示
已得許可，僅未帶許可文件云云，尚非可取。況依卷附相片顯示
，傾倒廢棄物之地點，係一般房舍旁空地，非屬廢棄物處理場所
，依一般社會通念，亦無使上訴人誤信已獲准許之可能等論據。
所為判斷核無違反客觀存在之證據法則。上訴意旨執此任意指摘
原判決採證違法云云，自非適法之第三審上訴理由。(二)、依內政
部九十年十月十九日訂頒「營建剩餘土石方處理方案」，營建剩
餘土石方之種類，包含建築工程、公共工程及建築物拆除工程施
工所產生之剩餘泥、土、砂、石、磚、瓦、混凝土塊等，惟不包
括施工所附帶產生之金屬屑、玻璃碎片、塑膠類、木屑等廢棄物
。如包含該等廢棄物者，即屬營建事業廢棄物。而有關工程施工
建造、建築拆除等所產生之事業廢棄物，屬內政部九十一年九月
十七日公告「營建事業廢棄物再利用種類及管理方式」之「編號
八、營建混合物」（九十六年六月十二日修正後為編號七），其
內容物固包含土石方、磚、瓦、混凝土塊、廢金屬、廢玻璃、廢
塑膠類、廢木材、竹片、廢紙屑等，但其再利用均須依該公告之
管理方式辦理，始符合規定，不以廢棄物認定，非謂該等剩餘泥
、土、砂、石、磚、瓦、混凝土塊，均非一般事業廢棄物。本件
上訴人任意傾倒建築廢棄物，並非依上揭公告之管理方式辦理，
且其中夾雜廢塑膠等物，整體形成一般事業廢棄物，又未作適當
分類處理，難謂並未造成環境污染。至於廢棄物清理法第三十九
條第一項雖規定：「事業廢棄物之再利用，應依中央目的事業主
管機關規定辦理，不受第二十八條、第四十一條之限制。」又依
同法第五十二條之規定，貯存、清除、處理或再利用一般事業廢
棄物，違反第三十九條第一項規定者，係處以行政罰鍰。現行廢
棄物清理法關於事業廢棄物之再利用，已授權中央目的事業主管
機關制定管理辦法管理之，不受同法第四十一條（即應向主管機
關或中央主管機關委託之機關申請核發公民營廢棄物清除處理機
構許可文件）之限制，但如非屬事業廢棄物之再利用行為，而係
未經主管機關許可，提供土地回填、堆置廢棄物，或未依同法第
四十一條第一項規定領有廢棄物清除、處理許可文件，而從事廢
棄物貯存、清除、處理，或未依廢棄物清除、處理許可文件內容
貯存、清除、處理廢棄物者，則與上引事業廢棄物再利用之規定
並不相侔，自仍有同法第四十六條第三、四款處罰規定之適用。
本件原判決依憑卷內相關證據，說明上訴人並未取得廢棄物清除
許可文件，竟從事營建事業廢棄物之清除業務，所為已違反從事
廢棄物清除業務，應依規定取得廢棄物清除處理許可之規定等旨
。復依憑前述證據，說明上訴人所清除者為拆除坐落桃園縣大園
鄉建國八村一七二號之二違建物，為清運拆除產生之含雜廢塑膠
、磚塊、混凝土塊等廢棄物，所為論斷與卷內資料並無不合。至
於上訴意旨所援引之交通部九十年六月二十二日交路九十字第０
四一０七０號函，其完整之記載，並無上訴意旨所陳之「不須依
廢棄物清理法第四十一條規定取得清除許可證」，且尚載有「如
未依（營建剩餘土石方處理方案）規定辦理而隨意棄置，致污染
環境者，仍為違反廢棄物清理法之行為」等旨，上訴意旨僅擷取
該函之部分內容，憑持己見任意指摘原判決違法，仍非合法之第
三審上訴理由。(三)、刑事訴訟法第一百六十三條規定揭櫫當事人
調查證據主導權之大原則，法院於當事人主導之證據調查完畢後
，認為事實未臻明瞭仍有待釐清時，固得斟酌具體個案之情形，
裁量是否補充介入調查。但如待證事實已臻明瞭，無再調查之必
要者，法院未為無益之調查，即不能指為有應調查之證據而不予
調查之違法。原判決認定上訴人確有本件違反廢棄物清理法之犯
行，其犯罪事實並無不明瞭之處。原審審判長於九十七年十月二
十八日上午審判時，詢以：「尚有何證據請求調查？」上訴人答
稱：「無。」（見原審卷第三八頁），且在原審辯論終結前，亦
未曾聲請為證據之調查，因待證事實已明，原審未另為上訴人所
清除者是否為可再利用之營建剩餘土石方、傾倒處是否為無人居
住眷村，有無任意棄置污染環境情事等其他無益之調查，自與應
於審判期日調查之證據而未予調查之違法情形有別，不得據為第
三審上訴之適法理由。其餘上訴意旨或仍持原判決已說明理由而
捨棄不採之陳詞辯解，全憑己見，再為單純之事實上爭執；或就
屬於事實審法院採證認事職權之行使，任意指摘，難認已符合首
揭法定之第三審上訴要件。其上訴違背法律上之程式，應予駁回
。
據上論結，應依刑事訴訟法第三百九十五條前段，判決如主文。
中    華    民    國  九十九  年    九    月  二十三  日
                      最高法院刑事第九庭
                          審判長法官  邵  燕  玲
                                法官  李  伯  道
                                法官  孫  增  同
                                法官  施  俊  堯
                                法官  李  嘉  興
本件正本證明與原本無異
                                      書  記  官
中    華    民    國  九十九  年    九    月  二十七  日
                                                      v

司法院資訊處製作；財團法人民間司法改革基金會備份。
